臺灣新北地方法院民事裁定　　　　　 110年度消債更字第51號
聲　請　人　程國維　

代　理　人　林契名律師（法律扶助律師）
上列當事人因消費者債務清理事件聲請更生，本院裁定如下：
    主  文
聲請駁回。
聲請費用由聲請人負擔。
    理  由
一、按債務人不能清償債務或有不能清償之虞者，得依本條例所
    定更生或清算程序，清理其債務，消費者債務清理條例（下
    稱消債條例）第3 條定有明文。又債務人之清償能力，則包
    括財產、信用及勞力（技術），並不以財產為限，必須三者
    總合加以判斷仍不足以清償債務，始謂欠缺清償能力而成為
    不能清償。債務人之清償能力係處於流動性狀態，聲請時與
    法院裁定時之清償能力未必一致，應以法院裁定時為判斷基
    準時（司法院消債條例法律問題研審小組第2 屆司法事務官
    消債問題研討第4 號之研審意見參照）。
二、本件聲請意旨略以：聲請人因無力清償債務，致前置調解不
    成立，顯有不能清償債務之情事，爰依法聲請裁定准予更生
    等語。
三、本院之判斷：
  ㈠聲請人聲請本件更生聲請前，曾與最大債權金融機構花旗（
    台灣）銀行進行前置調解程序，經花旗（台灣）銀行提出分
    96期、年利率8.88％、每月清償新臺幣（下同）3,749 元之
    前置調解方案，惟調解不成立，業經本院依職權調取本院10
    9 年度司消債調字第928 號卷宗【下稱調解卷】核閱屬實。
    又聲請人債權人中國信託銀行、花旗（台灣）銀行、合作金
    庫資產管理股份有限公司陳報聲請人所欠無擔保或無優先權
    債務總額475,307 元、845,190 元、736,394 元合計2,056,
    891 元（見調解卷第28頁、第34頁、第26頁），是聲請人所
    欠無擔保或無優先權債務總額未逾1,200 萬元，則聲請人本
    件更生聲請可否准許，即應審究聲請人現況是否有不能清償
    債務或有不能清償之虞等情事而定。
  ㈡聲請人自陳名下除車牌號碼000-000 號普通重型機車（99年
    11月出廠）外，別無其他不動產、動產、有效保單、金融商
    品之投資（見本院卷第37頁至第39頁），並有全國財產稅總
    歸戶財產查詢清單、稅務電子閘門財產所得調件明細表、集
    保戶往來參加人明細資料表（含帳號）、客戶存券異動明細
    表、保管帳戶客戶餘額表、投資人於各專戶無資料明細表、
    投資人於清算交割銀行未開戶明細表、中華民國人壽保險商
    業同業公會保險業通報作業資訊系統資料查詢結果表、行車
    執照、車號查詢機車車籍資料可稽（見調解卷第16頁、本院
    卷第45頁至第55頁、第91頁、第117 頁至第121 頁、第167
    頁）。
  ㈢聲請人為三重汽車客運股份有限公司（下稱三重客運）駕駛
    員，薪資發放方式為每月25日核發當月一部薪資，次月15日
    再核發剩餘薪資，而聲請人民國109 年9 月份至110 年8 月
    份每月實領薪資如附表，於110 年2 月1 日另領有三節獎金
    1,200 元、年終獎金18,786元，有薪轉帳戶交易明細、三重
    客運110 年9 月15日（110 ）重人外字第26號函可稽（見本
    院卷第149 頁至第155 頁、第211 頁至第213 頁），足認聲
    請人聲請更生後每月可支配處分之收入為40,062元（計算式
    ：【41,847元＋43,568元＋47,324元＋50,070元＋44,545元
    ＋40,414元＋45,370元＋44,833元＋32,767元＋23,533元＋
    19,730元＋26,761元】÷12＋【1,200 元＋18,786元】÷12
    ，元以下四捨五入）。
  ㈣按債務人必要生活費用，以最近1 年衛生福利部或直轄市政
    府所公告當地區每人每月最低生活費1.2 倍定之。債務人聲
    請更生或清算時所提財產及收入狀況說明書，其表明每月必
    要支出之數額，與本條例第64條之2 第1 項、第2 項規定之
    認定標準相符者，毋庸記載原因、種類及提出證明文件，消
    債條例第64條之2 第1 項及消債條例施行細則第21條之1 第
    3 項分別定有明文。聲請人主張其聲請更生後每月必要生活
    費用23,286元，其中伙食費9,000 元、房租7,000 元、水費
    350 元、電費500 元、勞保費1,008 元、健保費779 元、電
    話費199 元、網路費450 元、生活用品費1,500 元、醫療費
    600 元共21,886元，其餘1,400 元未具體表明支出原因、種
    類應予剔除，另聲請人上述實領薪資係扣除勞、健保費之餘
    額，有三重客運110 年9 月15日（110 ）重人外字第26號函
    可查（見本院卷第213 頁），自不得重複計算，亦應予剔除
    ，經剔除後，聲請人聲請更生後每月必要生活費用為20,099
    元。
  ㈤依聲請人現況之財產、信用及勞力等清償能力綜合判斷，其
    每月可支配處分之收入為40,062元，扣除每月必要生活費用
    20,099元，尚餘19,963元，又聲請人目前年齡55歲，距法定
    強制退休年齡65歲尚有達10年之職業生涯可期，對於最大債
    權金融機構花旗（台灣）銀行所提分96期、年利率8.88％、
    每月清償3,749 元之前置調解方案，顯有分期清償債務之能
    力，將上開餘額19,963元先用以清償3,749 元，餘額16,214
    元再用以清償合作金庫資產管理股份有限公司債務736,394
    元，聲請人僅需約4 年即可清償完畢（計算式：736,394 元
    ÷16,214元÷12月），堪認聲請人客觀上並無不能清償債務
    或不能清償債務之虞等情事，聲請人主張其有不能清償債務
    或不能清償債務之虞等情事存在，殊非可採。
四、綜上所述，依聲請人財產、信用、勞力、收支狀況等綜合判
    斷，難認聲請人有不能清償債務或有不能清償之虞等情事存
    在，與消債條例第3 條所定債務人不能清償債務或有不能清
    償之虞等要件不符，並經本院於110 年7 月29日命聲請人到
    庭陳述在案。是本件更生聲請為無理由，應予駁回，爰裁定
    如主文。
中    華    民    國   110    年    10    月    29    日
                  民事第六庭  法  官  陳佳君
┌────────────────────────────┐
│附  表                                                  │
├─┬─────┬──────┬──────┬──────┤
│編│發放薪資年│當月15日核發│次月15日核發│當月實領薪資│
│號│月份      │一部薪資（元│剩餘薪資（元│總額（元：新│
│  │          │：新臺幣）  │：新臺幣）  │臺幣）      │
├─┼─────┼──────┼──────┼──────┤
│1 │109年9月  │14,250元    │27,597元    │41,847元    │
├─┼─────┼──────┼──────┼──────┤
│2 │109年10月 │14,250元    │29,318元    │43,568元    │
├─┼─────┼──────┼──────┼──────┤
│3 │109年11月 │15,000元    │32,324元    │47,324元    │
├─┼─────┼──────┼──────┼──────┤
│4 │109年12月 │15,000元    │35,070元    │50,070元    │
├─┼─────┼──────┼──────┼──────┤
│5 │110年1月  │15,000元    │29,545元    │44,545元    │
├─┼─────┼──────┼──────┼──────┤
│6 │110年2月  │15,000元    │25,414元    │40,414元    │
├─┼─────┼──────┼──────┼──────┤
│7 │110年3月  │15,000元    │30,370元    │45,370元    │
├─┼─────┼──────┼──────┼──────┤
│8 │110年4月  │15,000元    │29,833元    │44,833元    │
├─┼─────┼──────┼──────┼──────┤
│9 │110年5月  │15,000元    │17,767元    │32,767元    │
├─┼─────┼──────┼──────┼──────┤
│10│110年6月  │8,400元     │15,133元    │23,533元    │
├─┼─────┼──────┼──────┼──────┤
│11│110年7月  │6,000元     │13,730元    │19,730元    │
├─┼─────┼──────┼──────┼──────┤
│12│110年8月  │6,750元     │20,011元    │26,761元    │
└─┴─────┴──────┴──────┴──────┘
如不服本裁定，應於裁定送達後10日內，以書狀向本院提出抗告
，並繳納抗告費新臺幣1千元。
中    華    民    國   110    年    10    月    29    日
                              書記官  周子鈺